---
title: "Disparidad demográfica de género en México"
author: "Rodrigo Franco"
date: "13 de julio de 2017"
output: html_document

---

```{r setup, include=FALSE}
knitr::opts_chunk$set(echo = TRUE, cache = TRUE)
library(rgeos)
library(rgdal)
library(dplyr)
library(foreign)
library(ggplot2)
library(stringr)
library(viridis)
library(knitr)
library(kableExtra)

Catalogo_Municipal <- read.dbf("./cat_municipio_OCT2016.dbf",as.is = TRUE) #mayor disparidad entre población femenina y masculina en el Estado
Catalogo_Municipal$PTOT<- as.numeric(Catalogo_Municipal$PTOT)
Catalogo_Municipal$PMAS<- as.numeric(Catalogo_Municipal$PMAS)
Catalogo_Municipal$PFEM<- as.numeric(Catalogo_Municipal$PFEM)
Catalogo_Municipal$VTOT<- as.numeric(Catalogo_Municipal$VTOT)
#Dos municipios nuevos que aparecen sin población, Bacalar y Puerto Morelos, los dos son municipios nuevos
#nas<-is.na(as.numeric(as.character(Catalogo_Municipal$PTOT)))
#Catalogo_Municipal[nas, ]
Catalogo_Municipal$CVE_INEGI <- str_c(str_pad(Catalogo_Municipal$CVE_ENT, width = 2, "left", "0"), 
                                      str_pad(Catalogo_Municipal$CVE_MUN, width = 3, "left", "0"))
#Info geográfica
Municipios<- readOGR("./Mapa muy reducido/areas_geoestadisticas_municipales.shp",
               "areas_geoestadisticas_municipales")
Municipios@data$CVE_INEGI <- str_c(Municipios@data$CVE_ENT, Municipios@data$CVE_MUN)
Municipios@data$id <- Municipios@data$CVE_INEGI
states <- readOGR("Marco Geoestadistico/conjunto_de_datos/areas_geoestadisticas_estatales.shp", "areas_geoestadisticas_estatales")
States_Map <- fortify(states)
Pais_Mapa<-fortify(Municipios, region = "id")
Pais_Mapa$CVE_INEGI<-Pais_Mapa$id
Pais_Mapa<-left_join(x = Pais_Mapa, y = Catalogo_Municipal, by = "CVE_INEGI")
Catalogo_Municipal$MomioMujer <- (Catalogo_Municipal$PFEM/Catalogo_Municipal$PMAS)
Pais_Mapa$MomioMujer <-  Pais_Mapa$PFEM/Pais_Mapa$PMAS
```

## De regreso a los mapas

Encontré este Catálogo Municipal <http://geoweb.inegi.org.mx/mgn2k/catalogo.jsp> con fecha de corte a octubre de 2016, los datos de población que muestra (112 millones de habitantes) me parece corresponden a los resultados del censo 2010, así que no están muy actualizados.
Sin embargo, este post es una excusa para mostrar algo y empezar a calentar motores para análisis electoral a nivel municipal y sección electoral, lo que mostraré probablemente, después.
Sirva esto como rápido ejercicio para hacer unos cuantos mapas, en este caso de una dinámica demográfica particular que probablemente no haya cambiado mucho o sirva de base para estudiar cambios posteriores, la de aquellos municipios con mayor disparidad en la proporción entre hombres y mujeres. 
El indicador es sencillo he dividido la cantidad de mujeres reportada en el archivo entre el número de hombres, muestro los 10 municipios con mayor proporción de mujeres aquí: 

```{r Municipios con más mujeres, echo = FALSE, message = FALSE}
T1<- select(Catalogo_Municipal, NOM_ENT, NOM_MUN, PTOT, PMAS, PFEM, MomioMujer)
colnames(T1)<- c("Estado", "Municipio", "Población", "Hombres", "Mujeres", "Prop. Mujeres" )
dt<-head(arrange(.data = T1, -T1$"Prop. Mujeres"), 10)
kable(dt) %>%
  kable_styling(bootstrap_options = c("striped", "hover"))
```

## Mapa de Municipios en Oaxaca y su proporción entre hombres y mujeres
Curiosamente estos 10 municipios  todos ellos se concentran en el Estado de Oaxaca. Veamos un mapa que nos represente estas proporciones.


```{r Mapa Mujeres Oaxaca, echo = FALSE}
Mapa_Municipios <- filter(.data = Pais_Mapa, CVE_ENT == "20") # Oaxaca

#Tema del mapa
theme_map <- function(...) {
  theme_minimal() +
    theme(
      text = element_text(family = "sans", color = "#22211d"),
      axis.line = element_blank(),
      axis.text.x = element_blank(),
      axis.text.y = element_blank(),
      axis.ticks = element_blank(),
      axis.title.x = element_blank(),
      axis.title.y = element_blank(),
      # panel.grid.minor = element_line(color = "#ebebe5", size = 0.2),
      panel.grid.major = element_line(color = "#ebebe5", size = 0.2),
      panel.grid.minor = element_blank(),
      plot.background = element_rect(fill = "#f5f5f2", color = NA), 
      panel.background = element_rect(fill = "#f5f5f2", color = NA), 
      legend.background = element_rect(fill = "#f5f5f2", color = NA),
      panel.border = element_blank(),
      ...
    )
}

#Clases discretas

no_classes <- 6
labels <- c()
quantiles <-quantile(Mapa_Municipios$MomioMujer,
                     probs = seq(0,1,length.out = no_classes + 1 ))
labels <- c()
for(idx in 1:length(quantiles)) {
  labels<-c(labels, paste0(round(quantiles[idx],2),
                           "-",
                           round(quantiles[idx + 1],2)))
}

labels <- labels[1:length(labels)-1]
Mapa_Municipios$MomioMujer_cuantil <- cut(Mapa_Municipios$MomioMujer,
                                          breaks = quantiles, 
                                          labels = labels, 
                                          include.lowest = T)
ggplot() +
  geom_polygon(data = Mapa_Municipios, aes(fill = MomioMujer_cuantil, 
                                           x = long,
                                           y = lat, 
                                           group = group)) +
  geom_path(data = Mapa_Municipios, aes( x = long, 
                                         y = lat, 
                                         group = group),
            color = "white", size = 0.2) +
  coord_equal() +
  theme_map() +
  labs( x = NULL, 
        y = NULL, NULL,
        title = "Proporción entre mujeres y hombres en municipios \n                                  de Oaxaca") +
  theme(legend.position = "bottom") +
  scale_fill_viridis(
    option = "viridis",
    name = "Proporción Mujeres/ Hombres",
    discrete = T,
    direction = -1,
    guide = guide_legend(
      keyheight = unit(5, units = "mm"),
      title.position = 'top',
      reverse = T
    ))
  

```

## Menor proporción de mujeres 

Similarmente veamos los municipios donde la proporción de mujeres es menor (o la de hombres es mayor).

```{r Tabla menos mujeres, echo=FALSE, message=FALSE}

dt<-head(arrange(.data = T1, T1$"Prop. Mujeres"), 10)
kable(dt) %>%
  kable_styling(bootstrap_options = c("striped", "hover"))

```

Sonora y Chihuahua son los estados con municipios con menor proporción de hombres y mayor proporción de Mujeres 


```{r Mapa menos mujeres, echo=FALSE, message = FALSE}
Mapa_Chihuahua <- filter(.data = Pais_Mapa, CVE_ENT == "08") # Chihuahua

#Clases discretas

no_classes <- 6
labels <- c()
quantiles <-quantile(Mapa_Chihuahua$MomioMujer,
                     probs = seq(0,1,length.out = no_classes + 1 ))
labels <- c()
for(idx in 1:length(quantiles)) {
  labels<-c(labels, paste0(round(quantiles[idx],2),
                           "-",
                           round(quantiles[idx + 1],2)))
}

labels <- labels[1:length(labels)-1]
Mapa_Chihuahua$MomioMujer_cuantil <- cut(Mapa_Chihuahua$MomioMujer,
                                          breaks = quantiles, 
                                          labels = labels, 
                                          include.lowest = T)
ggplot() +
  geom_polygon(data = Mapa_Chihuahua, aes(fill = MomioMujer_cuantil, 
                                           x = long,
                                           y = lat, 
                                           group = group)) +
  geom_path(data = Mapa_Chihuahua, aes( x = long, 
                                         y = lat, 
                                         group = group),
            color = "white", size = 0.2) +
  coord_equal() +
  theme_map() +
  labs( x = NULL, 
        y = NULL, NULL,
        title = "Proporción entre mujeres y hombres \n en municipios de Chihuahua") +
  theme(legend.position = "bottom") +
  scale_fill_viridis(
    option = "viridis",
    name = "Proporción Mujeres/ Hombres",
    discrete = T,
    direction = -1,
    guide = guide_legend(
      keyheight = unit(5, units = "mm"),
      title.position = 'top',
      reverse = T
    ))

Mapa_Sonora <- filter(.data = Pais_Mapa, CVE_ENT == "26") # Sonora

#Clases discretas

no_classes <- 6
labels <- c()
quantiles <-quantile(Mapa_Sonora$MomioMujer,
                     probs = seq(0,1,length.out = no_classes + 1 ))
labels <- c()
for(idx in 1:length(quantiles)) {
  labels<-c(labels, paste0(round(quantiles[idx],2),
                           "-",
                           round(quantiles[idx + 1],2)))
}

labels <- labels[1:length(labels)-1]
Mapa_Sonora$MomioMujer_cuantil <- cut(Mapa_Sonora$MomioMujer,
                                          breaks = quantiles, 
                                          labels = labels, 
                                          include.lowest = T)
ggplot() +
  geom_polygon(data = Mapa_Sonora, aes(fill = MomioMujer_cuantil, 
                                           x = long,
                                           y = lat, 
                                           group = group)) +
  geom_path(data = Mapa_Sonora, aes( x = long, 
                                         y = lat, 
                                         group = group),
            color = "white", size = 0.2) +
  coord_equal() +
  theme_map() +
  labs( x = NULL, 
        y = NULL, NULL,
        title = "Proporción entre mujeres y hombres \n en municipios de Sonora") +
  theme(legend.position = "bottom") +
  scale_fill_viridis(
    option = "viridis",
    name = "Proporción Mujeres/ Hombres",
    discrete = T,
    direction = -1,
    guide = guide_legend(
      keyheight = unit(5, units = "mm"),
      title.position = 'top',
      reverse = T
    ))
```

Una de mis escenas favoritas del padrino es cuando Mickey, en el exilio Siciliano pasea por la campiña y los pueblos, nota la ausencia de hombres jovenes, su guardaespaldas comenta que han muerto en las vendettas. 

Cada uno de estos municipios en el extremo tiene una Historia, no necesariamente violenta, que debe ser interesante y convendría explorar.  

El Código está disponible en la página de Github de Roderictus. Buena parte del proceso de los mapas fue tomada de <https://timogrossenbacher.ch/2016/12/beautiful-thematic-maps-with-ggplot2-only>, el shapefile y metadatos de México del Marco Geoestadístico más reciente y después bajado de resolución en esta joyita de página: <http://mapshaper.org>.